臺灣宜蘭地方法院刑事判決　　　　　　　　　　　　　九十一年度訴字第一六二號
　　公　訴　人　臺灣宜蘭地方法院檢察署檢察官
　　被　　　告　丁○○
　　被　　　告　丙○○
　　選任辯護人　柯士斌
　　　　　　　　黃豪志
　　被　　　告　甲○○○
右列被告因違反選舉罷免法案件，經檢察官提起公訴（九十一年度選偵字第十三號、
二十七號），本院判決如左：
    主  文
丁○○共同預備對於有投票權之人，交付賄賂而約其投票權為一定之行使，處有期徒
刑柒月。褫奪公權壹年。緩刑參年。扣案現金共計新臺幣伍萬元及樁腳聯絡簿壹本均
沒收。
丙○○共同預備對於有投票權之人，交付賄賂而約其投票權為一定之行使，處有期徒
刑陸月，如易科罰金以參佰元折算壹日。褫奪公權壹年。緩刑貳年。扣案現金共計新
臺幣伍萬元及樁腳聯絡簿壹本均沒收。
甲○○○共同預備對於有投票權之人，交付賄賂而約其投票權為一定之行使，處有期
徒刑伍月，如易科罰金以參佰元折算壹日。褫奪公權壹年。緩刑貳年。扣案現金共計
新臺幣伍萬元及樁腳聯絡簿壹本均沒收。
    事  實
一、丁○○乃第十五屆宜蘭縣議員候選人江寶蓮之夫，其為圖江寶蓮在宜蘭市選區參
    選縣議員得能順利當選，竟與丙○○基於共同之犯意聯絡，於民國九十一年一月
    中旬，請丙○○以每票新臺幣（下同）五百元之價格，幫江寶蓮向有投票權之人
    行賄買票，旋丙○○隨即於同年一月十八、九日之間，商請與之具有犯意聯絡之
    宜蘭市慈安社區發展協會理事甲○○○，以每票五百元為對價，幫江寶蓮找賄選
    對象，而甲○○○同意幫江寶蓮賄選後，便轉請與之具有犯意聯絡之戊○○○及
    乙○○二人（戊○○○與乙○○觸犯違反選舉罷免法部分另以簡易判決審結），
    以每票五百元之價格幫忙買票外，並連同其不知情之親戚湯擇民、楊永燦、楊寶
    貴及周學賢等合計十票在內，前後報給丙○○共九十張期約賄選之選票；嗣丙○○陸續在宜蘭縣宜蘭市○○路五十四號江寶蓮競選總部兼服務處向丁○○拿取合
    計五萬元之買票賄款後，於九十一年一月廿一日交付五萬元賄款於甲○○○，甲○○○在接獲丙○○交付之前揭賄款後，隨即依戊○○○、乙○○所提供之期約
    人數，交付四十二票合計二萬一千元之賄款予戊○○○，另交付二十六票合計一
    萬三千元之賄款予乙○○，以供其二人預備轉發予預定期約賄選之投票權人。嗣
    經台灣宜蘭地方法院檢察署檢察官指揮宜蘭縣警察局宜蘭分局循線查得上情，並
    於九十一年一月二十三日下午四時許，在宜蘭縣宜蘭市○○路六十八號丙○○居
    所搜索樁腳聯絡簿一本，旋並循線起出丙○○交予甲○○○賄選剩餘之款項一萬
    六千元及戊○○○向甲○○○收取之賄款二萬一千元及乙○○於本院調查程序中
    交出賄款一萬三千元等物。
二、案經宜蘭縣警察局宜蘭分局報告由臺灣宜蘭地方法院檢察署檢察官偵查起訴。
    理  由
一、訊據被告丙○○及甲○○○對於前揭賄選犯行坦承不諱，核與被告戊○○○及乙○○供述大致相符，且有賄款五萬元及樁腳聯絡簿一本扣案可佐，被告丙○○及
    甲○○○之自白有與之相符之人證及物證佐之，其自白真實性堪已認定。至被告
    丁○○雖否認有何預備行賄之犯行，辯稱：丙○○等人進行賄選之事其完全不知
    情，可能因為丙○○要還伊人情才會片面幫伊賄選云云；惟查：被告丁○○於偵
    查中曾供述：因為在慈安社區發展協會認識丙○○，他原說不用花錢買票，後來
    他向我拿錢，說需要買票，前後二、三萬陸陸續續給他，他如何買票我不清楚，
    後來他再向我拿錢我就不給他等語；被告周登詳於偵查中亦供述：有幫江寶蓮買
    票，錢是丁○○於一月二十一日拿給我的，買票的是都是跟丁○○接洽等語（見
    九十一年選偵字第十三號第十三頁），被告丁○○於偵查中供述與被告丙○○供
    述一致，且衡以常情，賄選犯行重大眾所皆知，縱被告丙○○欲償還丁○○人情
    ，然亦無自掏腰包單方出面處理買票事宜而未告知被告丁○○之理，況被告丙○○既然與被告丁○○交情不錯，又無怨隙，其於偵查中當無特別誣指被告丁○○
    之理，互核被告丁○○於偵查中之供述與被告丙○○供述大致相符，被告丁○○
    於偵查中供述應認屬實，雖被告丁○○於本院中更異前詞，然應屬事後卸責之詞
    不足採信。此外，復有預備用以行賄之賄款五萬元及樁腳聯絡簿一本扣案可資佐
    證，本件犯罪事證明確，被告三人犯行堪以認定。
三、核被告丁○○、丙○○及甲○○○所為，均係犯有公職人員選舉罷免法第九十條
    之一第二項預備對於有投票權之人交付賄賂，而約其投票權為一定之行使罪。公
    訴意旨雖認為被告三人係犯公職人員選舉罷免法第九十條之一第一項之對於有投
    票權之人交付賄賂，而約其投票權為一定之行使罪，然被告三人尚未對有投票權
    人行求賄賂，或以與有投票權人有就特定投票權之行使與賄賂間達成約定甚或交
    付之行為，是被告等人僅係於交付賄賂之預備階段尚未達著手階段，是公訴人前
    揭起訴法條，似有誤會，惟基本事實同一，本院當得審究並變更其起訴法條。被
    告三人與被告戊○○○及乙○○間，就右開犯行互有犯意聯絡及行為分擔，為共
    同正犯。而被告丙○○及甲○○○於偵查中自白，應依公職人員選舉罷免法第九
    十條之一第五項減輕其刑。爰審酌被告丁○○因一時失慮觸犯刑罰，行為嚴重影
    響選舉機制之建立，犯罪後仍矢口否認，未見悔意，犯罪動機、目的、行為、手
    段等一切情狀；審酌被告丙○○及甲○○○因一時失慮觸犯刑罰，其行為影響民
    主程序及制度建立，然犯罪後均已表明悔意，並已將賄款全數交出，及犯罪之動
    機、目的、行為、手段等一切情狀，分別量處如主文所示之刑，並就被告丙○○
    及甲○○○部分諭知易科罰金之折算標準，且均分別依公職人員選舉罷免法第九
    十八條第三項分別宣告褫奪公權一年。末查被告三人前均未曾受有期徒刑以上刑
    之宣告，有台灣高等法院被告全國前案紀錄表附卷足參，其此次因一時失慮，致
    罹刑章，犯罪後坦承犯行，態度尚屬良好，知所悔悟，本院認其宣告刑以暫不執
    行為適當，爰均分別如主文所示之緩刑，以勵自新。
三、扣案現金五萬為預備用以交付之賄賂，應依公職人員選舉罷免法第九十條之一第
    三項沒收之。而扣案之樁腳聯絡簿一本為供犯罪所用之物，屬被告丙○○及共犯
    間所有，亦應法宣告沒收。至於查扣之宣傳單一百六十五張、現金九萬四千二百
    五十元、外套六件、候選人行程計畫表一份、宜蘭市投票所一覽表一份、開票統
    計表一份及慈安社區會員名冊一冊等物品，均無積極證據足認與本件犯行有何關
    連，爰不宣告沒收，併予敘明。
四、據上論斷，應依刑事訴訟法第二百九十九條第一項前段、第三百條、公職人員選
    舉罷免法第九十條之一第二項、第三項、第五項前段、第九十八條第三項，刑法
    第十一條前段、第二十八條、第四十一條第一項、第三十七條第二項、第三十八
    條第一項第二款、第七十四條第一款，罰金罰鍰提高標準條例第一條前段、第二
    條，判決如主文。
中      華      民      國    九十一    年    十一    月     二十七     日
                                        臺灣宜蘭地方法院刑事第一庭
                                            法  官  李  毓  華
右正本證明與原本無異。
如不服本判決，應於判決送達後十日內，向本院提出上訴狀。（應附繕本）
                                            書記官  林  慶  生
中      華      民      國    九十一    年    十二    月       三       日
附錄法條：
公職選舉罷免法第九十條之一第二項
預備犯前項之罪者，處一年以下有期徒刑。
